臺灣臺北地方法院民事判決　九十一年度訴字第四二四八號
　　原　　　告　台灣土地銀行
　　法定代理人　甲○○
　　被　　　告　乙○○
右當事人間請求返還房屋等事件，本院判決如左：
    主    文
被告應自坐落於台北市○○區○○段二小段五二九地號如附圖所示甲１部分面積五八
點三六平方公尺、乙１部分面積十點七七平方公尺、丙部分面積三二點四二平方公尺
及丙１部分面積三九點七一平方公尺土地上建號八０七門牌號碼台北市○○街一一五
號之房屋遷離，將房屋返還原告。
被告應給付原告新台幣參拾參萬柒仟玖佰零陸元，及自民國九十一年七月二十七日起
至清償日止，按週年利率百分之五計算之利息，暨自民國九十一年七月二十七日起至
遷讓返還右開房屋之日止，按月給付原告新台幣伍仟陸佰伍拾元。
原告其餘之訴駁回。
訴訟費用由被告負擔三分之二，餘由原告負擔。
原告本判決第一項部分，於原告以新台幣壹萬伍仟元供擔保後，得假執行。
本判決第二項部分，於原告以新台幣壹拾壹萬參仟元供擔保後，得假執行。
原告其餘假執行之聲請駁回。
    事    實
甲、原告方面：
一、聲明：
（一）先位聲明部分：
  １、如主文第一項所示。
  ２、被告應給原告新台幣（下同）七十一萬七千五百五十元，及自民國九十一年七
      月二十七日起至清償日止，按週年利率百分之五計算之利息。
  ３、被告應自九十一年七月二十七日起至清償日止，按月給付原告五千六百五十元
      。
  ４、原告願供擔保，請准宣告假執行。
（二）備位聲明：
  １、被告應自坐落於台北市○○區○○段二小段五二九地號（以下簡稱五二九地號
      ）如附圖所示甲１部分面積五八‧三六平方公尺及乙１部分面積十‧七七平方
      公尺土地上建號八０七即門牌號碼台北市○○街一一五號之房屋遷讓，將房屋
      返還原告。
  ２、被告應將坐落於五二九地號如附圖所示丙部分面積三二‧四二平方公尺及丙１
      部分面積三九‧七一平方公尺土地上門牌號碼台北市○○街一一五號之房屋拆
      除，將該部分土地返還原告。
  ３、被告應給付原告七十一萬七千五百五十元及自九十一年七月二十七日起至清償
      日止，按週年利率百分之五計算之利息。
  ４、被告應自九十一年七月二十七日起至返還房屋之日止，按月給付原告五千六百
      五十元。
  ５、原告願供擔保，請准宣告假執行。
二、陳述：
（一）坐落於五二九地號如附圖所示甲１、乙１、丙及丙１土地上建號八０七門牌號
      碼台北市○○街一一五號房屋為國有房屋，原告為管理機關，被告之亡夫陸年
      青前任職原告銀行，因職務關係而分配系爭房屋供其居住，陸年青於六十九年
      二月一日退休，並承諾自願看管系爭房屋至八十年十二月二十六日，屆期無條
      件騰空遷出，惟陸年青已於八十四年三月間死亡，然被告仍居住在系爭房屋內
      。陸年青前因任職原告銀行而獲准配住系爭房屋，然陸年青既已退休，使用借
      貸目的已經完畢，且使用系爭房屋之期限八十年十二月二十六日亦已屆至，況
      陸年青已經死亡，原告依民法第四百七十二條第四款規定，亦得終止系爭使用
      借貸契約，原告復為系爭房屋之管理人，自得依民法第七百六十七條、第四百
      七十條第一項及第一百七十九條規定，為本件先位聲明第一項之請求。如本院
      認為坐落如附圖所示丙及丙１所示土地上之房屋非屬系爭房屋之一部分，然上
      開五二九地號土地為原告所有，原告依民法第七百六十七條、第一百七十九條
      規定亦得為備位聲明之請求。
（二）被告無權占用系爭房屋，受有相當於租金之利益，致原告受到損害，被告應依
      民法第一百七十九條規定返還因此所受之不當得利，被告亡夫陸年青前任職原
      告銀行，為十四職等主任，依行政院所屬實施單一薪給機關員工配住宿舍扣收
      使用要點規定，陸年青應按月扣收使用費五千六百五十元，爰比照上開行政院
      扣收使用費之標準，被告自八十年十二月二十七日起至遷讓返還系爭房屋之日
      止，應按月返還原告五千六百五十元之不當得利，被告自八十年十二月二十七
      日起至九十一年七月二十六日共十年又七個月，被告應給付原告相當於租金之
      不當得利之金額為七十一萬七千五百五十元（每月5650×127=717550），又依
      民法第一百八十二條第二項規定，被告應給付其受不當得利時起附加之利息，
      惟為方便起算起見，爰訴請被告給付自九十一年七月二十七日起至清償日止，
      按週年利率百分之五計算之利息，被告並應自九十一年七月二十七日起至遷讓
      返還系爭房屋之日止，按月返還原告五千六百五十元相當於租金之不當得利。
三、證據：提出建物改良物所有權狀、切結書、原告催告函、台灣省政府七十二年八
    月十二日七二府人四字第七二九五三號函、五二九地號土地公告現值及公告地價
    表、台北市稅捐稽徵處中正分處九十一年八月二十九日北市稽徵中正乙字第０九
    一六二一０四八００號函、戶籍謄本、土地登記謄本各乙份為證，並聲請本院履
    勘現場，及囑託地政機關測量被告占用系爭房屋之面積。
乙、被告方面：
一、聲明：原告之訴及假執行之聲請均駁回。
二、陳述：
（一）被告亦願意搬離系爭房屋，但因有一殘障之孫子，照顧上實有困難，且別人亦
      因此不願將房屋出租與被告，故迄今尚未搬離。被告當時並非無故進住系爭房
      屋，係經原告同意方住進系爭房屋，且被告居住在系爭房屋亦毋庸支付租金，
      並非如原告所述需繳納宿舍使用費五千六百五十元。系爭房屋如附圖所示甲、
      乙部分遭拆除後，被告將原來配住房屋之庭院即如附圖所示丙及丙１部分補滿
      加蓋作為客廳及廚房使用，因台北市○○區○○段五二八地號土地上之房屋遭
      拆除，方將大門移轉坐落如附圖所示丙部分土地上之房屋，該增建部分之時間
      係在八十六年八月間，另被告對系爭房屋亦曾進行整修。
（二）原告請求相當於租金之不當得利部分，其時效僅有五年，超逾部分被告提出之
      時效抗辯拒絕給付。
三、證據：提出戶籍謄本及中華民國殘障手冊各乙份為證。
丙、本院依職權函台北市古亭地政事務所查詢系爭房屋之評定現值。
    理      由
一、程序方面：
（一）原告台灣土地銀行有獨立編制、印信，非屬機關之內部單位，而國有財產撥給
      各地國家機關使用者，名義上雖為國有，實際上即為使用機關行使所有人之權
      利，故對於是類財產，向准由管領機關起訴，代國家主張所有權人之權利（參
      照最高法院五十一年台上字第二六八○號判例、五十一年台上字第二七七二號
      判例）。原告主張系爭房屋為國有，原告為管理機關，被告對此亦不爭執，復
      據原告提出建築改良物所有權狀乙份為證，則原告自得以管理人之身分，以被
      告無權占用系爭房屋，且受有相當於租金之不當得利為由提起本件訴訟，代國
      家主張所有權人之權利。
（二）按訴狀送達後，原告不得將原訴變更或追加他訴，但請求之基礎事實同一者，
      不在此限，民事訴訟法第二百五十五條第一項第二款定有明文。原告提起本件
      訴訟，原係依民法第四百七十條第一項、第七百六十七條規定，訴請被告遷讓
      返還坐落於台北市○○區○○段二小段五二九地號如附圖所示甲１部分面積五
      八‧三六平方公尺及乙１部分面積十‧七七平方公尺土地上建號八０七號門牌
      號碼台北市○○街一一五號之房屋，嗣經本院履勘現場後，發現系爭房屋已有
      部分增建，方主張如本院認為該增建部分係屬原房屋之一部分，則依民法第七
      百六十七條規定，訴請被告應將坐落於上開地號如附圖所示丙部分面積三二‧
      四二平方公尺及丙１部分面積三九‧七一平方公尺土地上門牌號碼台北市○○
      街一一五號之房屋返還原告，並主張如本院認為該增建部分非屬原房屋之一部
      分，然原告為上開五二九地號土地之所有權人，則原告依民法第七百六十七條
      規定，亦得訴請被告應將坐落上開五二九地號如附圖所示丙部分面積三二‧四
      二平方公尺及丙１部分面積三九‧七一平方公尺土地門牌號碼門牌號碼台北市
      ○○街一一五號之房屋拆除將該部分土地返還原告等語。本件原告追加之訴與
      原訴之主要爭點有其共同性，各請求利益之主張在社會生活上可認為同一或關
      連，而就原請求之訴訟及證據資料，於審理繼續進行在相當程度範圍內具有同
      一性或一體性，得期待於後請求之審理予以利用，俾先後兩請求在同一程序得
      加以解決，避免重複審理，進而為統一解決紛爭者，自可認原告原訴及追加之
      訴係屬基礎事實同一（參最高法院九十一年度台抗字第二號判決要旨）。是以
      ，本件原告追加之訴與原訴之基礎事實既屬同一，本件原告追加之訴，自應准
      許。
二、本件原告起訴主張：坐落於五二九地號如附圖所示甲１、乙１、丙及丙１土地上
    建號八０七門牌號碼台北市○○街一一五號之房屋為國有，原告為管理機關，被
    告之亡夫陸年青前任職原告銀行，經分配系爭房屋供其居住，陸年青於六十九年
    二月一日退休，並自願看管系爭房屋至八十年十二月二十六日，並承諾屆期無條
    件騰空遷出，惟陸年青已於八十四年三月間死亡，而被告現仍居住在系爭房屋內
    ，陸年青未於借貸期限屆至及使用目的完成後返還系爭房屋，且陸年青既已死亡
    ，原告依民法第四百七十二條第四款規定，亦得終止系爭使用借貸契約，則原告
    自得依民法第七百六十七條、第四百七十條第一項，為本件先位聲明第一項之請
    求，如本院認為坐落於如附圖所示丙及丙１土地上增建部分非屬系爭房屋之一部
    分，然系爭五０九地號土地為原告所有，原告依民法第七百六十七條亦得為備位
    聲明第一、二項之請求。又被告無權占用系爭房屋，受有相當於租金之利益，致
    原告受到損害，被告應依民法第一百七十九條規定，返還原告其所受相當於租金
    之不當得利。陸年青前依行政院所屬實施單一薪給機關員工配住宿舍扣收使用費
    要點規定，應按月扣收使用費五千六百五十元，被告應依此標準按月返還原告相
    當於租金之不當得利，被告自八十年十二月二十七日起至九十一年八月二十六日
    止，應返還原告相當於租金之不當得利之金額為七十一萬七千五百五十元（每月
    5650×127=717550），又依民法第一百八十二條第二項規定，被告應給付自其受
    不當得利時起之利息，是被告應給付原告自九十一年七月二十七日起至清償日止
    ，按週年利率百分之五計算之利息，被告並應自九十一年七月二十七日起至遷讓
    返還系爭房屋之日止，按月返還原告五千六百五十元相當於租金之不當得利等語
    。被告則以：其亦願意搬離系爭房屋，但因有一殘障之孫子，故承租房子實有困
    難，被告當時並非無故進住系爭房屋，係經原告同意方住進系爭房屋，且系爭房
    屋如附圖所示甲、乙部分遭拆除後，被告將原來配住房屋之庭院即附圖所示丙及
    丙１部分補滿增建作為客廳及廚房使用，該增建部分之時間係在八十六年八月間
    ，另被告對系爭房屋亦曾進行整修。又原告請求相當於租金之不當得利部分，其
    時效僅有五年，超逾部分被告提出之時效抗辯拒絕給付等語，資為抗辯。
三、原告主張坐落於五二九地號如附圖所示甲１及乙１土地上建號八０七即門牌號碼
    台北市○○街一一五號房屋為國有，原告為管理機關，被告之亡夫陸年青前任職
    原告銀行，經分配系爭房屋供其居住，陸年青於六十九年二月一日退休，嗣陸年
    青自願看管系爭房屋至八十年十二月二十六日，陸年青已於八十四年三月間死亡
    ，而被告現仍居住在系爭房屋等事實，為被告所不爭，復據原告提出建物改良物
    所有權狀、切結書、原告催告函、戶籍謄本各乙份為證，並經本院履勘現場確認
    無誤，亦有勘驗筆錄乙份在卷可查，堪信為真實。查坐落於如附圖所示甲１、乙
    １土地為原房屋，另坐落於丙及丙１土地係增建之房屋，此觀台北市古亭地政事
    務所九十一年十月八日北市古地二字第０九一三一二九五一００號函後附之土地
    複丈成果圖即為可知，又被告在系爭房屋增建坐落於如附圖所示丙及丙１土地之
    房屋，該部分土地原來係屬原告配住系爭房屋之庭院，被告將之補滿增建客廳及
    廚房，亦據被告陳述在卷，即增建部分與原房屋使用共同壁，僅是因原房屋坐落
    於台北市○○區○○段二小段五二八地號土地部分，因該路段拓寬而遭拆除，被
    告增建後，將原房屋之進出大門移往增建後坐落如附圖所示丙部分土地上之房屋
    ，亦據被告陳述在卷，則各該增建部分，仍依原房屋而建築，並作為客廳及廚房
    使用，已與原房屋附合而成為一整體，且非屬暫時性，具有繼續性，非經毀損或
    變更其物之性質，不能分離，該增建之建築物不能獨立存在即可達經濟上使用之
    目的，依民法第八百十一條之規定，應由原房屋之所有權人取得所有權。被告復
    抗辯系爭房屋其曾加以裝修等語，惟縱如被告所述，然其所購買之磚、瓦、塑膠
    板等，已因附合而成為房屋之成分，無單獨所有權存在。職故，系爭坐落如附圖
    所示甲１、乙１、丙及丙１土地上之房屋均屬國有，而由原告管理之事實，堪可
    認定。
四、按所有人對於無權占用或侵奪其所有物者，得請求返還之。對於妨害其所有權者
    ，得請求除去之。有妨害其所有權之虞者，得請求防止之，民法第七百六十七條
    定有明文。原告以管理機關之身分行使所有權人之權利，提起本件訴訟具備當事
    人適格，已如前述，而被告之配偶陸年青已於八十四年三月間過世，然被告仍居
    住在系爭房屋內迄今，可見被告事實上係以具有與所有權人為同樣管理之意思，
    且對於系爭房屋已有確定繼續之支配關係，立於得排除他人干涉之狀態，可認被
    告對系爭房屋為有事實上之管領力而為自主占用人，則本件原告之請求是否有理
    由，應再審究者為被告是否為有權占用：如否，則應再討論被告無正當權源占用
    系爭房屋是否受有利益而應返還原告；且應返還原告之利益若干。
五、經查：
（一）被告之配偶陸年青在原告機關任職而獲准無償配住系爭房屋，嗣陸年青於六十
      九年二月一日退休離職，陸年青並出具切結書：「立切結書陸年青（以下簡稱
      本人）已參加貴行輔建住宅（基地地號懷生段四小段一五四地號）分配，在輔
      建住宅未完成前，貴行原配住台北市○○區○○街一一五號之眷舍，本人自願
      義務看管，並願遵守下列條件：：：：二、看管期限最長為三十個月，，自民
      國七十九年起至八十年十二月二十六日止，到期無條件騰空遷出。：：：亦不
      繳納房屋使用費：：：」，依此切結書之記載，陸年青雖於六十九年二月一日
      退休，然自七十九年起至八十年十二月二十六日止可因看管系爭房屋而可無償
      居住在系爭房屋內，被告亦陳稱其居住在系爭房屋內，毋庸支付原告租金等語
      ，原告將系爭房屋交付陸年青無償居住，並約定陸年青屆期應無條件返還，此
      屬原告以系爭房屋交付陸年青，而約定陸年青於無償使用後應返還之契約，依
      民法第四百六十四條規定，此契約性質係屬使用借貸契約。按借用人應於契約
      所定期限屆滿時，返還借用物。未定期限者，應於依借貸之目的使用完畢時返
      還之，民法第四百七十條第一項定有明文。系爭房屋係因陸年青任職原告銀行
      ，原告因此配住與陸年青作為職務宿舍，然陸年青已於六十九年二月一日退休
      ，則系爭房屋使用借貸契約之使用目的，應視為業已完畢，陸年青即無繼續占
      用系爭房屋之權源，本應將房屋交還原告，惟陸年青與原告間復達成協議，由
      陸年青因看管系爭房屋自七十九年至八十年十二月二十六日止可繼續無償居住
      系爭房屋，則陸年青自七十九年間可繼續無償使用系爭房屋至八十年十二月二
      十六日，惟依上開規定，陸年青應於看管期限屆滿後，返還系爭房屋，然陸年
      青未將系爭房屋返還，並由被告繼續居住使用迄今，陸年青既於八十年十二月
      二十七日起即已無占用系爭房屋之權源，則被告占用系爭房屋，對原告而言，
      自斯時起即屬無正當權源。系爭坐落於如附圖所示甲１、乙１、丙及丙１土地
      之房屋均屬國有，而由原告管理，被告無權占有坐落如附圖所示甲１、乙１、
      丙及丙１土地上之系爭房屋，則原告依民法第七百六十七條規定，自得訴請被
      告遷讓返還系爭房屋（包括坐落於如附圖所示甲１、乙１、丙及丙１土地上之
      房屋）。
（二）按無法律上原因而受利益，致他人受損害者，應返還其利益，民法第一百七十
      九條定有明文。又無權占有他人房屋，可能獲得相當於租金之利益，此為社會
      通常之觀念。被告自八十年十二月二十七日起即無權占用系爭房屋，則被告自
      斯時起即取得相當於租金之不當得利，原告當時即可依民法第一百七十九條規
      定訴請被告返還因此所受相當於租金之不當得利，按租金之請求權因五年間不
      行使而消滅，民法第一百二十六條定有明文，又無法律上之原因而獲相當於租
      金之利益，致他人受損害時，如該他人之返還利益請求權已逾租金短期消滅時
      效之期間，對於相當於已罹消滅時效之利益，不得依不當得利之法則，請求返
      還（參最高法院八十五年度台上字第二０五九號判決要旨、最高法院八十五年
      度台上字第七一一三號判決要旨），則被告就原告訴請被告返還相當於租金之
      不當得利超逾五年部分提出時效抗辯拒絕給付，即有理由，又依民法第一百二
      十九條第一項第三款規定，消滅時效因起訴而中斷，依此規定，原告僅得訴請
      被告返還自起訴以前五年占用系爭房屋所受相當於租金之不當得利，原告於九
      十一年八月一日提起本件訴訟，此觀蓋於原告起訴狀之本院收文戳日期即明，
      則依民法第一百二十條第二項、第一百二十一條第二項規定計算期間，原告可
      訴請被告給付自八十六年八月二日起至遷讓返還系爭房屋之日止相當於租金之
      不當得利。次按土地法第九十七條第一項規定：「城市地方房屋之租金，以不
      超過土地及其建築物申報總價額年息百分之十為限。」土地法第九十七條第一
      項規定所謂之土地價額，係指法定地價而言，所謂建築物價額，係指依該管市
      縣地政機關估定之價額，土地法施行法第二十五條定有明文，再依土地法第一
      百四十八條規定，法定地價係指土地所有權人依土地法所申報之地價，惟公有
      土地則以土地之公告地價為申報地價，免予申報，平均地權條例施行細則第二
      十一條亦有明文，惟公有土地已有申報地價，仍應以土地所有權申報之地價作
      為申報地價。
（三）經本院履勘現場，系爭房屋坐落地區係屬住商合一區，此有勘驗筆錄乙份附卷
      可查，則系爭房屋之坐落地點，依通常觀念自屬土地法第九十七條第一項規定
      之城市地方。又系爭房屋所在地點並無其他可享受之特殊利益，亦據本院履勘
      現場屬實，則被告占用系爭房屋所得受之利益，仍僅限於其使用系爭房屋所得
      之收益，其租金額自應受土地法第九十七條第一項規定最高租金額之限制（參
      最高法院五十四年台上字第一五二八號判例）。本院審酌系爭房屋坐落於住商
      合一區○○○鄰○○道路，附近有小型診所如蕭耳鼻喉科，大型醫院有台大醫
      院，買菜係至附近步行約六、七分鐘之龍泉市場，搭乘大眾交通系統需至羅斯
      福路上搭乘二三六、二五一至城中區，搭乘二五四公車至行天宮，另被告之孫
      現至位在金門街之啟智學校就讀，或日後至柳州街就讀育人中學，均可在羅斯
      福路上搭車，又系爭房屋屋現有多處漏水，需以鍋子接水，亦據本院履勘現場
      製有勘驗筆錄乙份在卷可稽，系爭房屋附近地點每月租金額至少為五千六百五
      十元，業據原告陳述在卷，爰審酌系爭房屋坐落之位置、工商業繁榮之程度、
      被告利用系爭房屋之經濟價值及所受利益等項，並與附近房屋之租金額相比較
      ，併依土地法第九十七條規定，認為按土地及其建築物申報總價額年息百分之
      三計算相當於租金之不當得利，應屬允當。
（四）被告占用坐落於如附圖所示甲１、乙１、丙及丙１土地上之房屋而獲有相當於
      租金之不當得利，如附圖所示丙及丙１部分原來即屬原告配住系爭房屋之庭院
      ，則此部分土地在被告增建前後均屬被告占用，被告在八十六年八月增建前後
      占用部分均包括如附圖所示甲１、乙１、丙及丙１部分，如附圖所示甲部分土
      地面積為五十八‧三六平方公尺、乙１部分面積為十‧七七平方公尺、丙部分
      面積為三二‧四二平方公尺及丙１部分面積為三九‧七一平方公尺，此有台北
      市古亭地政事務所複丈成果圖乙份附卷可參，其面積合計一四一‧二六平方公
      尺（58.36+10.77+32.42+39.71=141.26），五二九地號土地於八十六年七月一
      日之公告地價為每平方公尺五萬六千三百二十八元，八十九年七月一日另有申
      報地價，申報地價每平方公尺四萬二千九百八十九元，此有台北市土地公告地
      價查詢表、土地登記謄本各乙份在卷可參。關於建築物之估定價額經本院函詢
      台北市古亭地政事務所，嗣由台北市古亭地政事務所函轉台北市稅捐稽徵處中
      正分處，台北市稅捐稽徵處回函表示系爭房屋之評定現值為四萬三千三百元，
      此有台北市古亭地政事務所九十一年十一月一日北市古地一字第０九一三一四
      二四四００號函、台北市稅捐稽徵處中正分處九十一年十一月七日北市稽中正
      乙字第０九一六二八０二七００號函及台北市稅捐稽徵處中正分局九十一年八
      月二十九日北市中正乙字第０九一六二一０四八００號函各乙份附卷可參，被
      告每月應給付原告相當於租金之不當得利數額之計算公式為「占用土地面積（
      平方公尺）×申報地價×7﹪×1/12×占用期間（月）」。依此計算，被告每
      月應給付原告相當於租金之不當得利計一萬五千二百九十元[(141.26×
      42989+43300)×3%×1/12 =15289.81535，元以下四捨五入]。原告僅請求被告
      按月返還相當於租金之不當得利計五千六百五十元，自應准許。又依上開公式
      計算，被告自八十六年八月二日起至八十九年年六月三十日止，被告每月應返
      還原告相當於租金之不當得利額計二萬元[(141.26×56328+43300)×3%×
      1/12=20000.4832 ]，然原告此部分亦僅請求被告按月返還五千六百五十元，
      則被告自八十六年八月二日起至九十一年七月二十六日止，占用系爭房屋所得
      相當於租金之不當得利數額三十三萬七千九百零六元[5650×
      (48+11+25/31)=337906.45，元以下四捨五入]。
（五）又按受領人於受領時，知無法律上之原因或其後知之者，應將受領時所得之利
      益，或知無法律上之原因時，所現存之利益，附加利息，一併償還，為民法第
      一百八十二條第二項前段所明定，此係課予惡意受領人附加利息返還不當得利
      之責任，此項附加之利息應自受領時或知無法律上之原因時起算，與民法第二
      百三十三條規定法定遲延利息有所不同，依此規定，受領如受領人於受領時知
      無法律上之原因或其後知之者，即應將其受領之利益或知無法律上原因所現存
      之利益，附加利益一併償還，如受領人受領之利益為金錢時，應附加利息，利
      息則按法定利率計算，受領之利益非為金錢時，則先折算為金錢，再計利息。
      被告之配偶陸年青於六十九年二月一日即已退休，嗣出具切結書同意看管系爭
      房屋至八十年十二月二十六日，而被告為陸年青之配偶，且與陸年青同住，此
      為被告所自陳，可認被告於使用借貸期限屆至後即應知悉其無正當權源繼續占
      用系爭房屋，被告自八十年十二月二十七日即無正當權源繼續占用系爭房屋，
      得有相當於租金之不當得利，則原告自得訴請被告給付自九十一年七月二十七
      日起至清償日止，按週年利率百分之五計算之利息，惟原告此部分訴請被告給
      付相當於租金之不當得利超逾三十三萬七千九百零六元部分，因已逾時效，依
      民法第一百四十六條規定，主權利因時效消滅者，其效力及於從權利，則原告
      此部分請求給付超逾三十三萬七千九百零六元之附加利息部分，即屬無據。
六、綜上所述，系爭房屋為國有，原告為管理機關，被告無權占用系爭房屋，原告以
    管理人身分依民法第七百六十七條規定，訴請被告遷讓返還坐落如附圖所示甲１
    、乙１、丙及丙１土地上之房屋，為有理由，應予准許。被告無權占用系爭房屋
    ，受有相當於租金之利益，致所有權人受到損害，原告自得以管理機關之身分，
    依民法第一百七十九條規定訴請被告返還三十三萬七千九百零六元相當於租金之
    不當得利，及依民法第一百八十二條第二項規定，訴請被告給付自九十一年七月
    二十七日起至清償日止，按週年利率百分之五計算之利息，暨依民法第一百七十
    九條規定，訴請被告給付自九十一年七月二十七日起至被告遷讓返還系爭房屋之
    日止，按月返還原告相當於租金之不當得利五千六百五十元，原告請求在此部分
    ，為有理由，應予准許，逾此部分，即屬無據，應予駁回。
七、原告起訴依民法第七百六十七條及民法第四百七十條第一項規定，訴請被告遷讓
    坐落如附圖所示甲１、乙１、丙及丙１土地上之房屋部分，原告於同一訴訟程序
    ，主張二訴訟標的，以單一聲明，請求法院為同一之判決，本院依民法第七百六
    十七條規定，已判決原告勝訴，則關於原告依借貸物返還請求權訴請被告遷讓返
    還系爭房屋部分，本院即毋庸再為審酌，又原告先位訴請被告應將如附圖所示甲
    １、乙１、丙及丙１土地上之房屋部分遷讓返還原告，本院既為原告全部勝訴判
    決，則原告主張如本院認為如附圖所示丙、丙１土地上之房屋非屬原告原配住房
    屋之成分，即備位訴請被告應將坐落五二九地號如附圖所示丙部分面積三二‧四
    二平方公尺及丙１部分面積三九‧七一平方公尺土地上門牌號碼台北市○○街一
    一五號房屋拆除將該部分土地返還原告之備位聲明部分，本院即毋庸審酌，又因
    本件事證已臻明確，兩造其餘主張陳述及所提之證據，均毋庸再予審酌，附此敘
    明。
八、原告陳明願供擔保，聲請宣告假執行，經核原告勝訴部分，合於法律規定，爰酌
    定相當之擔保金額宣告之；原告其餘假執行之聲請，因訴之駁回而失所依據，不
    予准許，應予駁回。
九、據上論結，本件原告之訴為一部有理由，一部無理由，依民事訴訟法第七十九條
    但書、第三百九十條第二項，判決如主文。
中       華     民       國      九十一年       十一月            二十九日
                                              民事第三庭  法  官  黃書苑
右正本係照原本作成
如對本判決不服，需於收受本判決後二十日內向本院提出上訴狀
中       華     民       國      九十一年       十一月            二十九日
　　　　　　　　　　　　　　　　　　　　　　　　　　　　　書記官　趙淑華
